臺灣桃園地方法院民事裁定
110年度消債更字第286號
聲  請  人  
即  債務人  李志豪
代  理  人  鄭諭麗律師(法扶律師)
上列當事人因消費者債務清理條例聲請更生事件，本院裁定如下
：
    主  文
債務人甲○○自民國一一一年一月二十七日下午五時起開始更生程
序。並命司法事務官進行本件更生程序。
    理  由
一、本件聲請意旨略以：聲請人目前為工地臨時工，每月薪資約
    新臺幣（下同）2萬6500元，名下有坐落桃園市○○區○○段000
    地號土地，暨其上門牌號碼桃園市○○區○○街00號4樓之建物
    （下合稱系爭不動產）及保單1份等財產，惟前開系爭不動
    產現正強制執行中；聲請人無擔保或無優先權之債務總額35
    7 萬5965元，雖曾於民國110 年6月間向本院聲請消費者債
    務清理之調解，然因最大債權銀行永豐銀行股份有限公司（
    下稱永豐銀行）並無提供優惠還款方案，以致調解不成立；
    又聲請人無擔保或無優先權之債務總額未逾1200萬元，且未
    經法院裁定開始清算程序或宣告破產，爰聲請裁定准予更生
    等語。
二、按債務人不能清償債務或有不能清償之虞者，得依消費者債
    務清理條例所定更生或清算程序，清理其債務；債務人無擔
    保或無優先權之債務總額未逾1200萬元者，於法院裁定開始
    清算程序或宣告破產前，得向法院聲請更生；法院開始更生
    程序之裁定，應載明其年、月、日、時，並即時發生效力，
    消費者債務清理條例（下稱消債條例）第3 條、第42條第1
    項及第45條第1 項分別定有明文。又按債務人對於金融機構
    負債務者，在聲請更生或清算前，應向最大債權金融機構請
    求協商債務清償方案，或向其住、居所地之法院或鄉、鎮、
    市、區調解委員會聲請債務清理之調解；協商或調解成立者
    ，債務人不得聲請更生或清算。但因不可歸責於己之事由，
    致履行有困難者，不在此限；消債條例施行前，債務人依金
    融主管機關協調成立之中華民國銀行公會會員，辦理消費金
    融案件無擔保債務協商機制與金融機構成立之協商，準用前
    2 項之規定，同條例第151 條第1 項、第7 項、第8 項、第
    9 項亦規定甚明。 
三、經查：　　
（一）關於前置協商之要件：聲請人前向本院聲請消費者債務清
      理之調解，因最大債權銀行永豐銀行主張債務人名下尚有
      財產，無調解成立之可能，未提供優惠還款方案，以至調
      解不成立等情，有調解不成立證明書1 份附卷可按（見司
      消債調卷75頁），並經本院調取110 年度司消債調字第28
      9 號卷宗核閱屬實，則聲請人聲請更生即合乎協商前置之
      程序要件。
（二）關於聲請人之債務總額：聲請人於其所提清冊中記載所負
      債務總金額為357 萬5965元，惟經本院司法事務官函請全
      體債權人陳報債權結果，可知聲請人負欠金融機構對外無
      擔保債權總額合計508 萬8482元（包含永豐銀行、台北富
      邦銀行、乙○銀行、聯邦商業銀行、台新國際商業銀行、
      日勝國際商業銀行、中國信託商業銀行）（見司消債調卷
      第65頁）；另有非金融機構之第一金融資產管理股份有限
      公司陳報債權55萬3807元（見司消債調卷第41頁）。依此
      ，聲請人負欠無擔保之債務總額為564萬2289元（計算式
      ：508 萬8482元＋55萬3807元），若以銀行公會就消費者
      債務清理前置調解所得提供之最優惠分180 期零利率方案
      計算，每期還款金額為3萬1346元（計算式：564萬2289元
      ÷180 期＝3 萬1346元，元以下四捨五入）。
（三）關於聲請人之財產及收入：聲請人名下除系爭不動產、全
      球人壽之保險單一份外，別無任何財產乙節，業據陳述在
      卷外，並有全國財產稅總歸戶財產查詢清單可憑（見司消
      債調卷第17頁）。雖依聲請人提出之108 、109 年度綜合
      所得稅各類所得資料清單所示（見司消債調卷第18-19 頁
      ），其於各該年度所得總和為0元，惟聲請人陳報現為工
      地臨時工，每月薪資約為2萬6500元等語，並提出收入切
      結書為證（見司消債調卷第20頁），且聲請人經法律扶助
      基金會律師代理，應已明瞭陳述不實將遭受之不利益，故
      本院暫以2 萬6500元列計為其每月收入。
（四）關於聲請人每月必要支出：
　　⒈聲請人陳報其個人必要生活費用為1 萬2644元（包括：膳
      食費8000元、勞保費1528元、健保費675元、水費134元、
      電費700元、瓦斯費22元、電信費985元、交通費600元）
      ，其中勞保費、健保費部分，為現今社會之基礎醫療及勞
      動權利基礎保障之支出，而其餘部分支出亦為現今社會日
      常生活所必需，復佐以原告所列必要支出總額，尚未逾行
      政院衛生福利部所公告110 年桃園市每人每月最低生活費
      用每人每月為1 萬5281元之1.2 倍即1 萬8337元之範圍（
      參酌消債條例第64條之2 第1 項之規定），故而以1 萬26
      44元列為聲請人個人每月必要之支出，尚屬合理。
　　⒉兩名未成年子女扶養費用1萬591元：
      聲請人自陳育有2 名未成年子女（90 年、91年生），並
      提出子女李○哲、李○誼之戶籍謄本、108 年度、109 年度
      所得稅清單、全國財產總歸戶財產清單、郵政存簿影本為
      證（見本院卷第23頁、第67-71 頁、第39-53 頁），聲請
      人之兩名未成年子女，雖即將成年，然本院衡以該兩名為
      就讀大學階段之子女，尚無完整謀生能力，仍須受父母扶
      養，且其所需支出與成年人無異，爰依110 年度桃園市每
      人每月最低生活費標準1 萬5281元為計算標準；又該費用
      應由聲請人與未成年子女之母親共同負擔，則聲請人每月
      所負擔二名未成年子女之扶養費在1 萬5281元（計算式：
      每人1萬5281元÷2名扶養人×2名未成年子女，小數點以下
      四捨五入）之範圍內應予列計，聲請人僅列1萬591元，自
      當採認。
　　⒊準此，聲請人之每月必要支出合計為2 萬3235元（計算式
      ：1 萬2644元＋1萬591元）。　　　
（五）結算：聲請人名下之系爭不動產已進入強制執行程序，所
      得價金應先清償有擔保之債權人，本件無擔保之債權人受
      全額清償之可能性甚低；另聲請人所有全國人壽保險單，
      解約後能取回1萬4197元（詳本院卷第54頁），除此之外
      ，聲請人別無任何財產。以上開收入扣除必要支出後，每
      月僅有3265元可供清償債務（計算式：2 萬6500元－2 萬3
      235元），顯然無法負擔前開分180 期，每月3 萬1346元
      清償之還款方案。是本院審酌聲請人之收入財產、勞力及
      生活費用支出等狀況，堪認其客觀上對於前開債務確有不
      能清償債務之虞之情事，而有藉助更生制度調整其與債權
      人間之權利義務關係而重建其經濟生活之必要。
四、綜上所述，聲請人係消費者，已達不能清償債務之程度，經
    消費者債務清理調解不成立，而查無消債條例第6 條第3 項
    、第8 條或第46條各款所定應駁回更生聲請之事由，則本件
    聲請，應屬有據，爰裁定准許，並依同條例第16條第1 項規
    定，命司法事務官進行更生程序如主文所示。
五、本院裁定准許開始更生程序，俾使聲請人得以重建經濟生活
    ，惟本裁定不生免責效力，須聲請人於更生程序中與債權人
    協定更生方案，並持續履行，始能依消債條例第73條免責，
    附此敘明。
中　　華　　民　　國　　111 　年　　1 　　月　　27　　日
                  民事第三庭  法　官　吳為平
以上正本係照原本作成。
本裁定不得抗告。
本裁定業於111年1月27日下午5時公告。
中　　華　　民　　國　　111 　年　　1 　　月　　27　　日
                              書記官  蘇玉玫
附記：
本件業已裁定開始更生程序，債權人不論有無執行名義，非依更
生程序，不得行使其權利；債務人亦不得對除有優先權債權人以
外之債權人再為任何清償行為。